臺灣高等法院臺中分院刑事判決
上　訴　人
即　被　告　甲○○
　　　　　　　　　　（現寄押於臺灣臺中監獄）
選任辯護人　鄭秀珠律師
上列上訴人因毒品危害防制條例案件，不服臺灣彰化地方法院94
年度訴字第1719號中華民國95年 4月21日第一審判決（起訴案號
：臺灣彰化地方法院檢察署94年度偵字第6199號），提起上訴，
經判決後，由最高法院發回更審，本院判決如下：
    主    文
原判決撤銷。
甲○○販賣第一級毒品，累犯，處有期徒刑玖年。扣案之第一級
毒品海洛因拾參包（其中捌包內各含貳小包、淨重合計伍壹點柒
零公克）、第二級毒品甲基安非他命貳拾參包（驗餘淨重合計陸
肆點肆肆公克）均沒收銷燬之；另扣案之裝放第一級毒品海洛因
之外包裝袋貳拾玖個（空包裝總重柒點陸玖公克）、裝放第二級
毒品甲基安非他命之外包裝袋貳拾參個、皮包壹個、削尖吸管肆
支、夾鏈袋壹包、SAMSUNG牌行動電話壹支（不含SIM卡）均沒收
。
    犯罪事實
一、甲○○前因施用毒品案件，經判處有期徒刑1年6月確定，甫
    於民國94年 4月10日縮刑期滿執行完畢，仍不知警惕。其明
    知海洛因、甲基安非他命分別為毒品危害防制條例第2條第2
    項第1款、第2款所列管之第一級毒品、第二級毒品，不得非
    法販賣，竟仍基於意圖販賣第一級毒品海洛因、第二級毒品
    甲基安非他命以營利之犯意，自94年6月中旬某日起至同年7
    月底某日止，以其所持用0000000000號（原審誤載為000000
    0000號）行動電話，撥打真實姓名年籍不詳、綽號「金龍」
    之成年男子所持用0000000000號（原審誤載為0000000000號
    ）行動電話，聯繫販入毒品事宜，並以第一級毒品海洛因每
    錢（即3.75公克）新臺幣（下同）1萬6千元、第二級毒品甲
    基安非他命每半兩（即 18.75公克）1萬3千元之價格，分別
    在彰化縣溪湖鎮或田尾鄉內某處，接續 4次向綽號「金龍」
    者同時販入第一級毒品海洛因，每次數量1至4錢不等；及第
    二級毒品甲基安非他命，每次數量半兩至二兩不等。甲○○
    於販入第一級毒品海洛因、第二級毒品甲基安非他命後，再
    以削尖吸管、電子磅秤將上開毒品分裝至夾鏈袋內，以供日
    後販賣予不特定之購買毒品者，而從中牟利。嗣經警持臺灣
    彰化地方法院檢察署核發之通訊監察書對於綽號「金龍」者
    所持用0000000000號行動電話進行通訊監察，再於94年8月4
    日上午11時 5分許，持臺灣彰化地方法院核發之搜索票至甲
    ○○上開住所搜索而當場查獲，並扣得欲供販賣而未及販出
    之第一級毒品海洛因13包（其中8包內各含2小包，海洛因淨
    重合計51.70公克、純度57.99%、純質淨重29.98公克，空包
    裝袋29個總重7.69公克）、第二級毒品甲基安非他命23包（
    驗餘淨重合計 64.44公克），以及甲○○所有供販賣上開毒
    品所用之皮包1個、削尖吸管4支、夾鏈袋1包、SAMSUNG牌行
    動電話1支等物，因而查悉上情。
二、案經彰化縣警察局移送臺灣彰化地方法院檢察署檢察官偵查
    起訴。
    理    由
一、訊據上訴人即被告甲○○固坦承確於前揭時地接續向綽號「
    金龍」之成年男子，同時購入上開數量、金額之海洛因與甲
    基安非他命，以及扣案之海洛因、甲基安非他命、皮包、削
    尖吸管、夾鏈袋、SAMSUNG 牌行動電話均為其所有之事實，
    惟矢口否認有販賣海洛因、甲基安非他命之犯行，辯稱：伊
    沒有販賣毒品，購入毒品係供自己與兒子施用或與他人合資
    購買，伊沒有使用電子磅秤分裝毒品，將毒品分裝在夾鏈袋
    係供自己施用云云。然查：
  （一）被告自白於前揭時地以行動電話連繫，接續向綽號「金
        龍」者，同時購入海洛因與甲基安非他命，並以削尖吸
        管將所購入之海洛因及甲基安非他命分裝至夾鏈袋之事
        實，有海洛因13包（其中8包內各含2小包）、安非他命
        23包扣案可資佐證。該扣案之白粉13包，經送法務部調
        查局鑑定結果，均含海洛因成分，其中8包內各含2小包
        ，海洛因合計淨重51.70公克、純度57.99%、純質淨重2
        9.98公克，空包裝總重7.69公克，有法務部調查局94年
        11月3日調科壹字第140012083號鑑定通知書、95年1月2
        0日調科壹字第09500030640號函在卷（見原審卷第49、
        93、94頁）可考。另扣案之顆粒23包，經送憲兵司令部
        刑事鑑識中心鑑驗結果，均含甲基安非他命成分，取樣
        0.21公克，驗餘淨重合計 64.44公克，亦有憲兵司令部
        刑事鑑識中心94年9月12日(94)安鑑字第02287號鑑驗通
        知書附卷（見偵查卷第37頁）可按。此外，並有通訊監
        察譯文在卷（見警卷第 7至11頁、原審卷第37至41頁）
        為證，復有皮包1個、削尖吸管4支、夾鏈袋1包、SAMSU
        NG牌行動電話 1支扣案為憑。又被告於警詢、偵審中，
        先後就其向綽號「金龍」者購買海洛因、甲基安非他命
        之時間、數量及金額等細節部分或有出入，然因人之記
        憶本屬有限，被告於購買海洛因、甲基安非他命時，自
        不可能預料日後遭查獲時應據實供述而詳記全部之交易
        過程，則其對部分交易細節有所遺忘或誤記，應尚與常
        情無悖，惟經比對被告於警詢稱：自94年6月開始到7月
        底向綽號「金龍」者購買海洛因、安非他命，共計 4次
        ，海洛因每錢1萬6千元，最多曾經1次買4錢，安非他命
        買半兩，價格是1萬3千元等語（見警卷第3、4頁）；於
        偵查中供述：7月底向綽號「金龍」者購買海洛因4錢，
        安非他命半兩1萬3千元，從6月開始到7月底向綽號「金
        龍」者買4次海洛因，數量1至4錢，金額1萬6千元至6萬
        4千元等語（見偵查卷第 12、13、16頁）；於本院訊以
        為何前後供述不一，被告即明確供稱：94年 6月中旬起
        開始向綽號「金龍」者購買毒品海洛因及安非他命，最
        後1次是7月底，共購買 4次，每次均係海洛因、安非他
        命一起買，海洛因每錢1萬6千元，最少購買 1錢，最多
        購買4錢，安非他命每次購買半兩至二兩不等，半兩為1
        萬 3千元等語（見本院更(一)卷第46頁），可知被告於本
        院所為供述，與上開警詢、偵查中之主要自白較無殊異
        ，應係實情，至於被告在警詢、偵查所為其他細節之供
        述，與上開主要供述有所差異，應係記憶交錯或未及想
        起所致。是被告係自94年6月中旬某日起至同年7月底某
        日止，以海洛因每錢 1萬6千元、甲基安非他命每半兩1
        萬3千元之價格，計4次向綽號「金龍」者同時販入海洛
        因及甲基安非他命，其中海洛因每次數量1至4錢不等，
        、甲基安非他命則每次數量半兩至二兩不等之事實，當
        洵可認定。
  （二）被告雖辯稱：伊沒有販賣毒品，購入毒品係供自己施用
        或與他人合資購買云云。惟依卷附監察譯文所示，被告
        先後多次以其所持用0000000000號行動電話，撥打綽號
        「金龍」者所持用0000000000號行動電話，與綽號「金
        龍」者聯繫購入毒品事宜。其中，94年6月18日下午6時
        17分25秒起之對話內容為「Ａ（即被告，下同）：老大
        ，我阿輝啦。Ｂ（即綽號「金龍」者，下同）：你好。
        Ａ：你在溪湖，我們到廟那，你先拿一錢粗仔給我，一
        兩的啦。Ｂ：那裡的廟。Ａ：墳墓那裡。Ｂ：你可以過
        來嗎？Ａ：我過去好了，現在人在這等，他現在要。Ｂ
        ：你到阿枝羊肉爐那裡等」（見原審卷第40頁）；94年
        6月19日凌晨0時30分19秒起之對話內容為「Ａ：我問你
        今天跟你拿細的跟之前拿的一樣嗎？Ｂ：差不多啦，一
        定不同啦。Ａ：有比較好嗎？Ｂ：一定較好，我跟你說
        拿少一點，明天拿的比較好，晚上會去拿。Ａ：你那個
        收多少？Ｂ：多少？Ａ：全部十四萬多。Ｂ：好啦。Ａ
        ：之前拿那包，我掉在地上，找一個小時。Ｂ：我叫你
        要拿好。Ａ：人家急著要，這次粗的怎麼那麼細。Ｂ：
        過去再說」（見原審卷第41頁）。則被告於上開對話中
        ，既分別提及「現在人在這等，他現在要」「人家急著
        要」等語，雖不能直接證明被告已經另行賣出，仍足見
        被告連繫購入毒品之際，即有再行販出之主觀意思甚明
        。又被告於94年8月4日警詢時僅供稱：購入之毒品係供
        自己施用云云（見警卷第2至6頁），並未言及有與他人
        合資購買毒品之情事；於同日檢察官偵訊時，經提示94
        年6月18日下午6時17分25秒起之監察譯文後，始改稱：
        係綽號「阿明」之朋友要施用安非他命，找伊一起購買
        云云（見偵查卷第15頁）；嗣於94年 9月30日原審法院
        受命法官訊問時，經提示同一監察譯文後，先稱：「這
        通電話是我說的沒有錯，是我和我朋友『阿雄』需要的
        」云云，再經追問：「於偵查中為何稱那是你與『阿明
        』一起向對方購買的？」後，乃又改稱：「『阿明』也
        有要一起購買」云云（見原審卷第14、15頁）。則被告
        就是否係與他人合資購入毒品、與何人合資購買等情節
        ，前後供述顯然不一，核係臨訟杜撰之詞，難以遽信。
        又被告於本院前審聲請傳喚證人鄭文昌，欲證明被告曾
        與鄭文昌合資購買毒品等情，然證人鄭文昌於本院前審
        具結證稱：曾和被告同去買安非他命2次，第1次是94年
        5 至7月間，我出2千5百元，買1錢的安非他命，對方丟
        1包安非他命進車內，我倒了約一半的數量；第2次約隔
        一個禮拜，我出2千5百元，也是買1錢，也是夾鏈袋1包
        ，我倒了約一半出來等語（見本院上訴卷第70至72頁）
        ，核與被告所詰問：對方給的都是一包、一包的，好幾
        包等語（見本院上訴卷第72頁背面），並不相符，則被
        告此部分所辯，難謂真實。縱依證人鄭文昌所述上開所
        述情節，僅足證明被告曾與證人鄭文昌先後 2次共同購
        買各 1錢之安非他命，並由鄭文昌取走各約一半之數量
        ，與被告上開坦承接續四次向綽號「金龍」者購買之大
        量海洛因、甲基安非他命等情節相比，被告與證人鄭文
        昌合買之安非他命，僅係其中一小部分，被告仍持有上
        開扣案之大量海洛因、甲基安非他命，從而，尚不能依
        證人鄭文昌之上開證述，而為有利於被告之認定。
  （三）被告於本院辯稱所購買之毒品係與其兒子王正忠共同施
        用云云，並提出臺灣彰化地方法院94年度訴字第 309號
        刑事判決查詢資料（見本院更(一)卷第79、80頁）為證。
        惟被告自警詢、偵查、原審法院及本院前審均未以此情
        節置辯，且於偵查中經檢察官訊問：「除你自己施用部
        分外，尚有提供何人免費施用？」時答稱：「沒有，都
        是我自己施用」等語（見偵查卷第16頁），則其是否確
        有提供所購買之海洛因及安非他命供王正忠施用，即屬
        可疑。況被告所提出上開刑事判決認定王正忠施用毒品
        之時間係在93年12月30日之前，核與本件被告於94年 6
        、7 月間所購買之毒品無涉，則被告此部分所辯，亦難
        採信。
  （四）被告另辯稱：伊沒有使用電子磅秤分裝毒品，將毒品分
        裝在夾鏈袋係供自己施用云云。然扣案之海洛因13包，
        毛重分別為18公克1包、11.6公克1包、6.7公克1包、1.
        7公克1包、1.6公克1包，其餘8包內各含2小包，毛重分
        別為2.2公克1包、2.3公克1包、2.4公克4包、2.5公克2
        包；扣案之甲基安非他命 23包，毛重分別為29.4公克1
        包、2公克1包、1.9公克 18包、1.7公克1包、1.6公克2
        包，此有扣押物品目錄表 2紙（見警卷第15、16頁）、
        毒品照片 2幀（見警卷第37、38頁）附卷可稽。參諸扣
        案之海洛因、甲基安非他命各包重量，除尚未分裝之部
        分外，其餘相同包裝之海洛因、甲基安非他命各包重量
        均相差甚微，甲基安非他命部分更有高達18包均同為1.
        9 公克，倘非以電子磅秤秤重分裝，顯難如此精確分裝
        各包毒品之重量。是被告辯稱未使用電子磅秤分裝毒品
        云云，已難採信。另海洛因經以夾鏈袋分裝後，必會殘
        留在夾鏈袋內，分裝越多包，其因分裝致無法供作施用
        所耗損之數量當越大，而海洛因之價格昂貴，且夾鏈袋
        係可重覆使用之物，如重覆使用夾鏈袋，即可減少海洛
        因殘留數量，而降低損失，倘若被告僅係供自己施用，
        只需重覆使用少量夾鏈袋即可，何需備置大量夾鍊袋，
        更無將海洛因分裝至10餘包夾鏈袋，徒增海洛因殘留數
        量之理，益見被告上開所辯顯然悖於常情。至選任辯護
        人為被告辯護稱：扣案毒品各包毛重仍有0.1至0.8公克
        及4公克之差距云云，惟本件係因有各包重量均相差甚
        微，且多包重量相同之情形，足認被告係以磅秤分裝，
        業如前所述，而依常情而言，其各包裝重量，原本即因
        各種需要而分裝、或因是否分裝完成等情而各異，故辯
        護人所指此部分各包重量之差距，尚無從執為有利於被
        告之論證。
  （五）按正常人之海洛因最低致死量皆為 200毫克，甲基安非
        他命最低致死劑量則為 1公克，若單次使用超過此劑量
        ，即有致命之可能性，惟久用成癮者對該等藥物產生耐
        受性，其程度因個人體質、使用頻率與接觸時間長短而
        異，可使其致死量增至數倍或10倍以上；又成癮之海洛
        因使用者，靜脈注射使用量為每次20至40毫克，效期為
        4至5小時，甲基安非他命之使用劑量為每天 2.5至25毫
        克，有行政院衛生署管制藥品管理局93年12月22日管宣
        字第0930012251號函可佐。本件扣案之海洛因純質淨重
        29.98公克，甲基安非他命含取樣部分重量則為64.65公
        克，此有上開法務部調查局鑑定通知書、憲兵司令部刑
        事鑑識中心鑑驗通知書可考，縱採上開成癮者最高使用
        量之標準，即海洛因每次40毫克（0.04公克）、每 4小
        時1次（每天6次），海洛因每天使用量為0.24公克，甲
        基安非他命每天使用量為25毫克，則扣案之海洛因已可
        供人施用達 124日，甲基安非他命亦可供人施用達2586
        日，顯見被告所購入之海洛因、甲基安非他命數量，已
        遠高於一般施用毒品者為供自己施用所購入之數量甚明
        。再者，海洛因與甲基安非他命均係物稀昂貴、容易受
        潮之物品，豈有可能單純僅為供自己施用，即購入大量
        之海洛因與甲基安非他命，而甘冒毒品招致受潮耗損之
        風險。況且，我國查緝海洛因及甲基安非他命之施用或
        販賣一向執法甚嚴，對於販賣海洛因及甲基安非他命者
        尤科以重度刑責，且海洛因與甲基安非他命均屬量微價
        高，販賣者率有暴利可圖，茍非意圖販賣營利，一般人
        焉有甘冒重度刑責而購入大量毒品之可能。是本件堪認
        被告確係基於意圖販賣海洛因、甲基安非他命以營利之
        犯意，始販入大量之海洛因與甲基安非他命無疑。
  （六）綜上所述，被告為營利販賣而販入第一級毒品海洛因、
        第二級毒品甲基安非他命之事證已臻明確，其所辯乃畏
        罪卸責之詞，核無可採，犯行洵堪認定。
二、被告行為後，94年2月2日修正公布之刑法，業於95年7月1日
    施行，應依刑法第2條第1項之規定比較應適用之法律如下：
    (一)論罪量刑之比較原則：應就罪刑有關之共犯、未遂犯、想
    像競合犯、牽連犯、連續犯、結合犯、以及各種加重原因（
    如累犯加重等）、各種減輕原因（如自首減輕等）暨其他法
    定加減原因（如身分加減）與加減例等一切情形，綜其全部
    罪刑之結果而為比較。另從刑附屬於主刑，應依主刑所適用
    之法律（最高法院95年第 8次刑事庭會議決議參照）。(二)修
    正刑法第33條第 5款規定：「罰金：新臺幣一千元以上，以
    百元計算之」，經比較修正前刑法第33條第 5款、罰金罰鍰
    提高標準條例第 1條前段、現行法規所定貨幣單位折算新臺
    幣標準第2條等規定之適用結果，有關毒品危害防制條例第4
    條第1項、第2項所規定法定刑罰金部分之最低額，於修正前
    為新臺幣30元（即銀元10元）；修正後則為新臺幣1000元，
    是此部分當以修正前之法律較有利於行為人。(三)毒品危害防
    制條例第4條第1項之法定刑為死刑或無期徒刑；同條第2項
    之法定最高刑為無期徒刑，依修正前刑法第64條第2項規定
    ，死刑減輕者，為無期徒刑，或為15年以下12年以上有期徒
    刑，修正刑法則規定為無期徒刑；另無期徒刑減輕者，修正
    前為7年以上有期徒刑，修正後則為20年以下15年以上有期
    徒刑，自以修正前之法律較有利於行為人。(四)修正刑法第47
    條第1項規定：「受徒刑之執行完畢，或一部之執行而赦免
    後，五年以內『故意』再犯有期徒刑以上之罪者，為累犯」
    ，則再犯之罪如為「過失犯」，即不構成累犯。然修正前刑
    法第47條之規定，過失犯亦可論處累犯，自以修正後之法律
    較有利於行為人。(五)修正刑法第55條關於想像競合之規定：
    「一行為而觸犯數罪名者，從一重處斷。但不得科以較輕罪
    名所定最輕本刑以下之刑」，與修正前相較，所增加之但書
    乃法理之明文化，非屬法律變更（最高法院95年第8次刑事
    庭會議決議參照），自無庸依刑法第2條第1項之規定為新舊
    法比較，應逕依修正刑法第55之規定，論以想像競合犯。(六)
    修正前刑法第59條規定：「犯罪之情狀可憫恕者，得酌量減
    輕其刑」，修正後則規定：「犯罪之情狀顯可憫恕，認科以
    最低度刑仍嫌過重，得酌量減輕其刑」，乃係將實務上裁量
    審酌之見解明文化，非屬刑法第2條第1項之「法律變更」，
    則有關酌量減輕其刑部分，應逕行適用修正刑法第59條之規
    定。(七)本件被告係故意犯罪，無論依修正前、後之規定，均
    應論以累犯，惟有關毒品危害防制條例第4條第1項經酌減其
    刑之結果，依修正前規定，最重得處以無期徒刑、最輕刑度
    則為7年；新法之最高刑度亦為無期徒刑，然最低刑度則係
    15年以上有期徒刑，是綜合以上比較結果，修正之法律未較
    有利於行為人，有關罪刑自應全部適用修正前之法律。
三、查海洛因、甲基安非他命依毒品危害防制條例第2條第2項第
    1款、第2款規定，分別係列管之第一級毒品、第二級毒品，
    均不得非法持有、施用、販賣。又販賣鴉片罪，並不以販入
    之後復行賣出為構成要件，但使以營利為目的將鴉片購入或
    將鴉片賣出，有一於此，其犯罪即經完成（最高法院25年非
    字第 123號判例參照）。所謂販賣行為，並不以販入之後復
    行賣出為要件，祇要以營利為目的，將禁藥購入或賣出，有
    一於此，其犯罪即為完成（最高法院67年台上字第2500號判
    例參照）。另毒品危害防制條例第 4條第1項、第2項所謂販
    賣行為，不以販入後復行賣出為必要，祇要以營利意思之為
    目的，而有販入或賣出二者其一之行為，即足構成；行為人
    持有第一級或第二級毒品，有以主觀上營利售賣意圖而販入
    第一級或第二級毒品，其雖未及賣出，仍應論以販賣第一級
    或第二級毒品罪既遂罪責；或非以營利售賣意圖而販入，或
    因其他原因而持有第一級或第二級毒品，嗣起意圖利售賣，
    著手於販賣行為未及賣出，即應成立販賣第一級或第二級毒
    品未遂罪責；如非以營利售賣意圖而販入，或因其他原因而
    持有，嗣起意圖利售賣，尚未著手於賣出行為，始成立意圖
    販賣而持有第一級或第二級毒品罪責，亦據最高法院90年度
    台上字第1898號判決要旨闡釋甚明。本件被告意圖營利，購
    入海洛因、甲基安非他命，縱事後未及賣出，揆諸上揭說明
    ，所為仍應成立毒品危害防制條例第4條第1項販賣第一級毒
    品既遂罪及同條第 2項販賣第二級毒品既遂罪。被告為販賣
    而持有第一級毒品海洛因及第二級毒品甲基安非他命之之低
    度行為，應各為販賣之高度行為所吸收，均不另論罪。又被
    告基於意圖販賣第一級毒品、第二級毒品以營利之單一犯意
    ，接續多次販入第一級毒品、第二級毒品而均尚未賣出之行
    為，屬接續犯，各為實質上一罪。被告基於意圖販賣第一級
    毒品、第二級毒品以營利之犯意，同時販入第一級毒品與第
    二級毒品，係一行為觸犯構成要件相異之罪名，為異種想像
    競合，應從一重論以販賣第一級毒品罪。被告前因施用毒品
    案件，經判處有期徒刑1年6月確定，於94年 4月10日縮刑期
    滿執行完畢，有臺灣高等法院被告前案紀錄表在卷可稽，其
    於受有期徒刑執行完畢後，5 年以內再犯本件有期徒刑以上
    之罪，為累犯，除法定本刑為死刑、無期徒刑部分，依法不
    得加重外，有關法定本刑為罰金刑部分，自應依法加重其刑
    。被告僅販入毒品，尚未販出，犯罪之情節與其他毒販相比
    ，尚屬輕微，其因一時失慮致觸法定刑為死刑或無期徒刑之
    重典，相對於長期、大量販賣毒品之真正毒梟而言，被告對
    於社會秩序與國民健康之危害，顯然較輕，倘亦處以法定之
    死刑或無期徒刑，實屬過重，且無從與真正長期、大量販毒
    之惡行區別，本院認其犯罪情節尚堪憫恕，爰依刑法第59條
    之規定，酌量減輕其刑，並先加後減。
四、公訴意旨另以：被告自94年6月間某日起，另向真實姓名年
    籍不詳、綽號「紅毛」及綽號「小龍」之成年男子販入第一
    級毒品海洛因、第二級毒品甲基安非他命；並將向綽號「金
    龍」「紅毛」「小龍」者販入之第一級毒品海洛因、第二級
    毒品甲基安非他命，由欲購買毒品者，以撥打其所持用0000
    000000、0000000000、0000000000號行動電話與被告聯繫，
    而販賣第一級毒品海洛因、第二級毒品安非他命予真實姓名
    年籍不詳之人，因認被告此部分亦涉犯毒品危害防制條例第
    4條第1項之販賣第一級毒品罪、同條第 2項之販賣第二級毒
    品罪嫌等語。經查：
  （一）按犯罪事實應依證據認定之，無證據不得認定犯罪事實
        ，又不能證明被告犯罪者，應諭知無罪之判決，刑事訴
        訟法第154條第2項、第301條第1項分別定有明文。而事
        實之認定，應憑證據，如未能發現相當之證據，或證據
        不足以證明，自不能以推測或擬制之方法，以為裁判基
        礎（最高法院40年台上字第86號判例參照）。又認定犯
        罪事實所憑之證據，雖不以直接證據為限，間接證據亦
        包括在內；然而無論直接或間接證據，其為訴訟上之證
        明，須於通常一般之人均不致有所懷疑，而得確信其為
        真實之程度者，始得據為有罪之認定（最高法院76年台
        上字第4986號判例參照）。
  （二）公訴人認被告另涉上開犯行，無非係以被告之自白、監
        察譯文，以及扣案之帳冊為其主要論據。惟被告之自白
        不得作為有罪判決之唯一證據，仍應調查其他必要之證
        據，以察其是否與事實相符，刑事訴訟法第156條第2項
        定有明文。查扣案帳冊之內容，除載有綽號、月、日、
        金額外，並無關於被告販出毒品之相關文字，且被告亦
        否認該帳冊係販賣毒品所用，辯稱該帳冊係伊多年前做
        生意所用等語，復查無其他積極事證足證帳冊內容確與
        販賣毒品相關，自難僅憑該帳冊之記載，遽認被告有何
        販出毒品之犯行。又卷附之監察譯文，既係針對綽號「
        金龍」者所持用0000000000號行動電話進行通訊監察之
        結果，故除被告以其所持用0000000000號行動電話，撥
        打綽號「金龍」者所持用0000000000號行動電話聯繫販
        入毒品事宜外，並無他人撥打被告所持用0000000000、
        0000000000、0000000000號等行動電與被告聯繫販賣毒
        品之監察譯文，自不能作為被告有販出毒品之證據。
  （三）被告雖供稱：曾向綽號「紅毛」「小龍」之成年男子販
        入第一級毒品海洛因、第二級毒品甲基安非他命等語，
        然於原審審理時已明確供稱：向綽號「小龍」購買毒品
        ，是還沒有接受強制戒治以前所買的等語（見原審卷第
        122 頁）；於本院另供述：向綽號「金龍」者購買海洛
        因、安非他命時起，即未再向綽號「紅毛」者購買，扣
        案之海洛因及安非他命均係向綽號「金龍」者購得，並
        非向綽號「紅毛」者購買等語（見本院更(一)卷第45、46
        頁），復無其他積極證據足資證明被告自94年 6月間某
        日起，有另向綽號「紅毛」「小龍」者販入第一級毒品
        海洛因或第二級毒品甲基安非他，自不能僅憑被告上開
        自白作為唯一證據，遽認被告另有意圖營利而向綽號「
        紅毛」「小龍」者販入第一級毒品海洛因、第二級毒品
        甲基安非他命，以供販賣之事實。此外，復查無其他證
        據足以證明被告確有此部分犯行，公訴人所指此部分犯
        行即屬不能證明，惟公訴人認此部分與前述有罪部分有
        修正前刑法所定連續犯之裁判上一罪關係，爰不另為無
        罪之諭知。
五、原審以被告罪證明確，予以論處罪刑，固非無據。惟查：(一)
    被告向綽號「紅毛」者購入海洛因及安非他命部分，並無積
    極證據足以證明係屬真實，原審認此部分亦成立犯罪，即有
    未洽。(二)扣案之紀錄紙 3張，依其記載之內容難認與被告向
    綽號「金龍」者購買毒品海洛因、安非他命有關，並非供本
    件犯罪所用之物，原審諭知沒收，亦有不當。被告提起上訴
    ，否認有營利之意圖而購入海洛因、甲基安非他命，雖無理
    由，但原審判決既有上開瑕疵而無可維持，應由本院將原審
    判決撤銷改判。爰審酌上訴人因貪圖私利，意圖販賣海洛因
    、甲基安非他命圖利，而販入第一級毒品海洛因及第二級毒
    品甲基安非他命，伺機出售牟利，一旦流入市面，影響國民
    健康甚大，惟查獲之毒品達數十公克，數量固多，然尚非極
    其鉅大，暨否認犯行之犯後態度等一切情狀，量處如主文第
    2項所示之刑，以資懲儆。
六、扣案之第一級毒品海洛因13包（其中8包內各含2小包、淨重
    合計51.70公克）、第二級毒品甲基安非他命 23包（驗餘淨
    重合計 64.44公克），為查獲之毒品，均應依毒品危害防制
    條例第18條第 1項前段規定，沒收銷燬之。另扣案之裝放第
    一級毒品海洛因之外包裝袋29個（空包裝總重7.69公克）、
    裝放第二級毒品甲基安非他命之外包裝袋23個、皮包 1個、
    削尖吸管4支、夾鏈袋1包、SAMSUNG牌行動電話1支，均係被
    告所有，核其性質係供被告販賣第一級毒品、第二級毒品犯
    罪所用之物，自應依毒品危害防制條例第19條第 1項規定，
    宣告沒收。至扣案之SAMSUNG牌行動電話內0000000000號SIM
    卡 1片，依國內電信公司定型化契約之約定，其所有權仍屬
    電信公司所有，申請人僅因承租門號而取得使用權，該晶片
    卡尚非被告所有之物，自不得予以宣告沒收；又扣案之電子
    磅秤1台、MOTOROLA牌行動電話2支，被告既否認係其所有，
    復無證據足資證明確為被告所有，且均非屬違禁物，當不得
    併予宣告沒收；另扣案之帳冊 1本、紀錄紙3張、吸食器1個
    、玻璃球管 1個，雖為被告所有，然查無積極事證足認上開
    扣案物品係屬被告供本件犯罪所用或所得之物，亦均不予宣
    告沒收。
七、據上論斷，應依刑事訴訟法第369條第 1項前段、第364條、
    第299條第1項前段，毒品危害防制條例第 4條第1項、第2項
    、第18條第1項前段、第19條第1項，刑法第2條第1項前段、
    第11條前段，修正前刑法第47條，刑法第55條、第59條，判
    決如主文。
本案經檢察官乙○○到庭執行職務。
中　　華　　民　　國　　96　　年　　1 　　月　　31　　日
            刑事第六庭    審判長法　官  李  文  雄
                                法　官  劉  連  星
                                法　官  張  恩  賜
上開正本證明與原本無異。
如不服本判決應於收受送達後10日內向本院提出上訴書狀，其未
敘述上訴之理由者並得於提起上訴後10日內向本院補提理由書（
均須按他造當事人之人數附繕本）。
                                書記官  陳　如　慧
中　　華　　民　　國　　96　　年　　2 　　月　　1   　日
附錄論罪科刑法條
毒品危害防制條例第4條第1項、第2項：
製造、運輸、販賣第一級毒品者，處死刑或無期徒刑；處無期徒
刑者，得併科新臺幣一千萬元以下罰金。
製造、運輸、販賣第二級毒品者，處無期徒刑或七年以上有期徒
刑，得併科新臺幣七百萬元以下罰金。
